【裁判字號】    90,上訴,2403
【裁判日期】    900822
【裁判案由】    偽造文書
【裁判全文】
臺灣高等法院刑事判決                            九十年度上訴字第二四０三號
    上  訴  人
    即  被  告  乙○○
右上訴人因偽造文書案件，不服臺灣板橋地方法院九十年度訴字第六二五號中華民國
九十年六月四日第一審判決（起訴案號：臺灣板橋地方法院檢察署八十九年度偵字第
一六二七一號）提起上訴，本院判決如左：
    主  文
上訴駁回。
乙○○緩刑年。
    事  實
一、乙○○原為設在台北縣土城市○○路十二號，楊修汽車企業社負責人，民國（下
    同）八十八年十二月間，準備以新台幣（下同）二十萬元之代價，頂讓上開企業
    社及車牌號碼ＢＪ—二六一一號自小客車予綽號「番王」之不詳姓名人，「番王
    」則以換貼「番王」照片方式而變造之甲○○身分證一枚（該身分證係甲○○於
    十幾年前在不詳地點所遺失，經不詳姓名之人換貼「番王」照片，變造該身分證
    ），交不知情之乙○○收受，據以辦理頂讓手續。八十八年十二月十六日上午七
    時二十五分，因上開自小客車違規停放在台北縣板橋市○○路二三五號附近遭拖
    吊，乙○○旋持前開身分證，於同日上午八時許，至台北縣板橋市○○路二三五
    號「信義拖吊場」領車，明知自已未經「番王」之同意或授權，仍在該拖吊場內
    ，在台北縣警察局北縣警交乙字第○二七一八二四號舉發違反道路交通管理事
    件通知單之通知聯上被通知人收執欄偽簽「甲○○」之署押一枚，表示收到該通
    知單，再接續於台北縣信義拖吊保管場登記領結卡上，具領人欄偽簽「甲○○」
    之署押一枚，以示業已領取前開被拖吊之車輛後，復持交承辦人員處理，足以生
    損害於內政部警政署公路警察局對於處理交通管理事件之正確性及甲○○。嗣於
    八十九年三月十八日甲○○以郵寄方式辦理換發駕駛執照時，因有上開舉發單之
    罰鍰未繳清，無法辦理，始循線查悉上情。
二、案經台北縣警察局板橋分局報請台灣板橋地方法院檢察署檢察官偵查起訴。
    理  由
一、訊據上訴人即被告乙○○固坦承於右揭時地持變造之甲○○身分證領取遭拖吊之
    自小客車，並以甲○○之名義簽名，惟矢口否認有何偽造文書犯行，辯稱：因當
    時未攜帶其他證件，經伊打電話回店內要求「番王」會同領車，「番王」則授權
    伊代領，當時承辦人員亦稱可行，始以甲○○之身分證領車，並應承辦員警及拖
    吊場人員要求以甲○○名義簽名云云。
二、惟查：被告於偵查中自承：八十八年約十一至十二月，因伊經營之楊修汽車企業
    社店舖租約到期，電機設備連同車牌號碼ＢＪ—二六一一號自小客車欲行轉售，
    與二不詳姓名之年輕人談妥，約定轉讓總價二十萬元，有伊當時之員工陳景福在
    場，該二人付十萬元後，因辦理車輛過戶須身分證，即由其中一位交付「甲○○
    」之身分證，由伊辦理車輛過戶手續。嗣伊在買者搬遷設備時，即告知二位年輕
    人，該車於昨日（即八十八年十二月十六日）因路邊違規於領車時未帶證件，在
    車上找不到自己證件，曾拿買者身分證（即變造之甲○○身分證）領車等情，並
    將違規舉發單及罰金交由該二人。該二人聽到即表示不要買車，亦不辦理過戶，
    並索回前開身分證，亦有證人陳宗信在場（參見偵查卷第三十八頁，被告答辯狀
    ），顯見被告未經「番王」授權即擅簽「甲○○」姓名，被告事前之偽造行為，
    不因被害人事後之知悉或同意而得解免刑責。又證人陳景福雖於原審審理時證稱
    ：被告將企業社及一部喜美汽車頂讓給綽號「番王」之人（即持變造甲○○身分
    證之人），事發當日，因有人要來修車，被告要我早一點來，後來因車子被拖吊
    ，被告打電話給「番王」，要「番王」與他一起去，但「番王」表示身分證在車
    上，要被告買早餐時順便幫他領車回來等語。惟依被告於偵查中之答辯，證人陳
    景福僅知有綽號「番王」者欲頂讓被告之企業社，至被告如何領得拖吊車輛，陳
    景福當時並不知情，且陳景福原係受僱於被告，其於原審所證顯係臨訟杜撰，迴
    護被告之詞，自難採信。另被告於本院九十年八月八日審判時雖一再表示：伊是
    在承辦人員的要求下才以甲○○之名義簽名，並不知所為係犯法之行為，惟證人
    拖吊場主管林慶源及警員趙明於偵查中對於領車程序已證稱需由本人簽名，查該
    二人與被告並無宿怨嫌隙，當無攀誣之理，所證應為可信。此外有經變造之甲○
    ○身分證一枚、被告偽簽之舉發單、台北縣信義拖吊保管場登記領結卡影本在卷
    可稽，被告所辯顯係事後卸責之詞，諉難採取，其犯行事證明確，足以認定。
三、按交通違規人冒用他人名義在違反道路交通管理事件通知單上簽署後，由執行警
    員交付通知聯收領，依習慣即係表示領取該通知單之通知聯之證明，與收據性質
    相同，核被告冒用甲○○之名在舉發單、拖吊場領結卡上偽簽「甲○○」之署押
    ，所為係犯刑法第二百十條之偽造私文書罪，其於舉發單上偽簽署押、於領結卡
    上簽名表示具領車輛，顯然於該文書之內容有所主張，並持交承辦人員處理，應
    構成同法第二百十六條、第二百十條之行使偽造私文書罪，其偽造署押為偽造私
    文書之階段行為，偽造之低度行為則為行使之高度行為所吸收，均不另論罪。
四、原審認被告罪證明確，適用刑法第二百十六條、第二百十條、第二百十九條、第
    二條第一項前段、第四十一條第一項，罰金罰鍰提高標準條例第一條前段、第二
    條，並審酌被告犯罪之動機、目的、手段，犯罪時所受之刺激及其品性、生活狀
    況、智識程度、犯罪所生之損害，及犯罪後坦承所犯等一切情狀，量處有期徒刑
    月，如易科罰金以百元折算一日，同時說明被告之犯罪時間雖係於九十年一
    月十二日刑法第四十一條修正生效之前，惟查刑法第四十一條之修正條文為：「
    犯最重本刑為五年以下有期徒刑以下之刑之罪，而受六個月以下有期徒刑或拘役
    之宣告，因身體、教育、職業、家庭之關係或其他正當事由，執行顯有困難者，
    得以一元以上三元以下折算一日，易科罰金。但確因不執行所宣告之刑，難收矯
    正之效，或難以維持法秩序者，不在此限。」「併合處罰之數罪，均有前項情形
    ，其應執行之刑逾六月者，亦同」，核與修正前刑法第四十一條相較，修正後之
    條文顯較有利於被告，依刑法第二條第一項前段規定，依修正後刑法第四十一條
    規定諭知易科罰金之折算標準，另敘明被告雖僅於台北縣警察局北縣警交乙字
    第○二七一八二四號舉發違反道路交通管理事件通知單之被通知人收執聯偽簽「
    甲○○」之署押一枚，惟移送聯、回覆聯上亦有因被告簽一聯，而透至之「甲○
    ○」署押各壹枚；及被告於台北縣信義拖吊保管場登記領結卡具領人欄偽簽「甲
    ○○」之署押一枚，均依法宣告沒收。核其認事用法，並無不合，量刑亦屬適當
    。被告上訴意旨，否認犯罪，而指摘原判決不當，為無理由，應予駁回。末查：
    被告乙○○未曾受有期徒刑以上刑之宣告，此有臺灣高等法院檢察署刑案紀錄簡
    覆表在卷可稽，此次因所經營之企業社及自小客車欲頂讓他人，自小客車被拖吊
    ，為領回該車，未能謹慎行事，致罹刑章，經此偵審程序之教訓，自當知所警惕
    ，信無再犯之虞，本院認其所宣告之刑，以暫不執行為適當，爰併諭知緩刑年
    ，以勵自新。
據上論斷，應依刑事訴訟法第三百六十八條，刑法第七十四條第一款，判決如主文。
本案經檢察官劉斐玲到庭執行職務。
中     華     民     國      九十     年      八      月     二十二     日
                               臺灣高等法院刑事第十五庭
                                   審判長法  官  房  阿  生
                                         法  官  雷  元  結
                                         法  官  鄧  振  球
右正本證明與原本無異。
如不服本判決應於收受送達後十日內向本院提出上訴書狀，其未敘述上訴之理由者並
得於提起上訴後十日內向本院補提理由書（均須按他造當事人之人數附繕本）。
                                        書記官   李  麗  花
中      華      民      國    九十    年      八      月     二十七     日
附錄：本案論罪科刑法條全文
刑法第二百十條
偽造、變造私文書，足以生損害於公眾或他人者，處五年以下有期徒刑。
刑法第二百十九條
偽造之印章、印文或署押，不問屬於犯人與否，沒收之。


司法院資訊處製作；財團法人民間司法改革基金會備份。
